臺灣高等法院高雄分院民事判決　　　　　　　　　　　九十年度上字第三五一號
　　上　訴　人　乙○○○
　　被　上訴人　甲○○
右當事人間請求履行契約等事件，上訴人對於中華民國九十年八月七日臺灣高雄地方
法院九十年度上字第二四八號第一審判決提起上訴，本院判決如左：
    主      文
原判決關於命上訴人給付部分，及該部分假執行之宣告，暨除確定部分外訴訟費用之
裁判均廢棄。
右開廢棄部分，被上訴人在第一審之訴，及假執行之聲請均駁回。
第一審（除確定部分外），及第二審訴訟費用由被上訴人負擔。
    事實及理由
一、被上訴人主張：其於民國八十九年十一月二十日向上訴人承租坐落高雄縣大寮鄉
    ○○○路八０四號（以下稱八○四號建物）之土地及廠房（下稱系爭廠房），使
    用面積約一千坪，作為組裝金屬建材用地，租期自九十年一月一日起至九十年十
    二月三十一日止，為期一年，租金前半年為每月新台幣（下同）六萬元，下半年
    為每月八萬元，押金十萬元，由被上訴人簽發如附表所示支票合計十三張以為支
    付，惟上訴人僅交付約五百六十坪土地供被上訴人使用，其餘不足約四百四十坪
    土地迄今自行佔用，拒不交予被上訴人使用，而被上訴人所交付如附表編號一至
    三所示支票三張，面額合計十八萬元，則經上訴人提示支付完畢。因上訴人不完
    全給付致被上訴人受有如下損害：因場地不足致使被上訴人無法與原配合連鎖裝
    配作業之廠商莊品營造連鎖組裝作業，支付莊品營造損失賠償金二十八萬元、被
    上訴人工廠設備他移使用重型機械運輸費五十九萬五千元、搬運工資二十六萬五
    千三百元，合計損失為一百十四萬零三百元，為此依不完全給付之之法律關係請
    求上訴人負損害賠償責任。上訴人交付系爭廠房後，被上訴人發現屋頂嚴重漏水
    ，花費三十二萬六千九百元修復；日光燈具無法使用，計花費四萬三千零八十二
    元修復；廁所無法使用，花費二萬一千元修復；門窗破舊不堪使用，花費八萬五
    千元修復，合計為四十七萬五千九百八十二元，被上訴人自得依兩造所簽訂租賃
    契約書第六款之約定請求上訴人償還上開費用。被上訴人搬入系爭廠房發現坪數
    短少約四百四十坪之多，並有多處需修復，屢向上訴人催促，因上訴人不與置理
    ，餘十張支票合計面額六十六萬元始未付款，合計被上訴人支付損失一百十四萬
    零三百元，代墊修復材料及工資四十七萬五千九百八十二元，總計有一百六十一
    萬六千二百八十二元之多，抵銷附表編號四至十三所示支票十張，面額合計六十
    六萬元，上訴人尚應給付被上訴人九十五萬六千二百八十二元及自起訴狀繕本送
    達翌日起算之法定遲延利息；系爭十張支票票款業經抵銷清繳完畢，上訴人應將
    系爭十張支票返還被上訴人（原審判決(一)上訴人應給付被上訴人七十三萬八千七
    百八十二元及自民國九十年六月二十二日起算之法定遲延利息。(二)上訴人應將被
    上訴人所簽發如附表編號四至十三所示之支票十張返還被上訴人。並駁回被上訴
    人就修繕費用部分其中關於工資部分之請求，被上訴人就其敗訴部分，未聲明不
    服，應已確定）。於本院聲明：(一)上訴駁回。(二)訴訟費用由上訴人負擔。
二、上訴人則以：(一)本件租賃標的物，係八０四號建物部分，並不包括土地。(二)系爭
    廠房為已興建二十餘年之老舊廠房，上訴人委託仲介公司出租，其範圍原先包括
    八０二號建物及八０四號建物全部，面積一千一百七十六坪，租金每月十萬元。
    被上訴人洽商承租時已與自己公司內部人員至現場看過多次，就系爭廠房面積之
    實際大小，曾親身體驗，無法諉為不知，而雙方訂立契約時，就承租範圍雙方曾
    兩度調整，最後雙方合意由上訴人保留部分辦公及置物空間，以現狀出租，每月
    租金並因而調低至六萬，「使用面積約一千坪」等語係配合被上訴人所稱供銀行
    審查需要為由所記載，雙方並未合意以一千坪為租賃範圍，上訴人已將合於租約
    內容之標的交付被上訴人使用，並無違約。(三)系爭建物屋頂漏水部分，上訴人同
    意被上訴人得逕行修繕，由上訴人支付材料費，但被上訴人迄未支出此一費用，
    亦無法逕向上訴人請求；其餘部分則否認有修繕必要及被上訴人有支出該等費用
    。況且本件兩造訂立租約時，業已言明係現況交付，上訴人不另負修繕之義務等
    語置辯。於本院聲明：(一)原判決廢棄。(二)被上訴人第一審之訴及假執行之聲請駁
    回。(三)如受不利判決，願供擔保請准宣告假執行。
三、被上訴人主張於八十九年十一月二十日向上訴人承租系爭廠房，租期自九十年一
    月一日起至九十年十二月三十一日止，為期一年，租金前半年為每月六萬元，下
    半年為每月八萬元，押金十萬元，並由被上訴人簽發如附表所示支票合計十三張
    以為支付。又被上訴人所開立支付租金之支票，除九十年一月份至三月份之支票
    兌現外，四月份以後之支票均遭退票及出租廣告上寫面積有一千一百七十六坪等
    事實，有被上訴人所提出之廠屋租賃契約書、土地登記謄本為證，復為上訴人所
    不爭執，自堪信為真實。惟被上訴人主張上訴人所交付之系爭廠房坪數短少，致
    其受有損害及其另有修繕系爭建物所代墊之修繕費用等情，則為上訴人所否認，
    並以前揭情詞置辯。
四、關於系爭廠房面積有無短少部分，經查：
  (一)證人即承辦系爭廠房出租之仲介員簡靖琴於本院審理時證稱：被上訴人是自己來
    跟我們接洽的，簽約之前有帶他看過現場幾次，還有和他老婆與廠長來看。系爭
    廠房廣告註明一千一百七十六坪，上訴人原訂租金十萬元，後來跟被上訴人談幾
    次之後才敲定六萬元。降價係因客戶議價，及本來要出租的廠房包括八０二、八
    ０四號二部分，但上訴人要求留一部份當辦公室與擺設機器設備之故。辦公室在
    八０二號前面，機器設備在八０四號後面，八０四號樓上留二間房間不出租，最
    後出租範圍是地下室、一樓右邊柱子以左及二樓二個房間以外之部分作為出租之
    標的，沒有再實際去確認有沒有一千坪。（為何在租賃物標示欄括弧記載使用面
    積約一千坪？）因為被上訴人要求這樣記載，說給上游廠商跟銀行看比較好看才
    加上去的。（承租人在看標的物時候有說哪些項目要修理？）沒有。當初講好就
    是以現況交給他們等語，並繪有現場圖一份附卷（見本院卷第一０七、一０八、
    一一一頁）。被上訴人對於證人之陳述，除爭執租賃之面積應為一千坪外，其餘
    則不否認，而證人既仲介系爭廠房之租賃及參與訂約之過程，所稱議價之過程與
    常情相符，自堪採信。足認上訴人辯稱原欲出租之範圍為八○四號建物及八○二
    號建物連棟之廠房，面積共一千一百七十六坪，租金十萬元，因上訴人保留部分
    空間及被上訴人議價之結果，租金降為半年六萬元，後半年為八萬元，實際出租
    之範圍已減少為扣除上訴人保留空間外之現況等情屬實，此觀系爭租約之「租賃
    物標示」欄，僅記載八０四號建物而未記載八０二號建物之情形亦明。
  (二)上訴人既係將系爭廠房保留部分空間按現況出租，業如前述，且未丈量實際出租
    之面積為何，則其辯稱並未以「使用面積約一千坪」為租賃契約之內容，該部分
    係應被上訴人之要求所記載等語，核與前開證人簡靖琴之陳述相符，且與常情無
    違，應堪採信。另證人鄭慶益雖到庭證稱有看到出租紅紙上寫一千坪一個月十萬
    元等語，然此並未能證明兩造最後就租賃範圍係達成應為一千坪之合意，是被上
    訴人主張租賃範圍應為一千坪云云，自無足取。被上訴人雖主張上訴人實際只交
    付五百六十坪之面積，及證人黃忠孝證稱系爭廠房大概只有六百多坪云云，然本
    件既係按現況出租，上訴人所交付租賃物之面積多寡，則無審酌之必要。從而，
    上訴人既係依約定之租賃範圍交付被上訴人系爭廠房，並無所謂坪數短少之事實
    。是被上訴人主張上訴人所交付之系爭廠房有坪數短少之情事，依不完全給付之
    之法律關係請求上訴人賠償其支付莊品營造損失賠償金二十八萬元、被上訴人工
    廠設備他移使用重型機械運輸費五十九萬五千元、搬運工資二十六萬五千三百元
    ，合計一百十四萬零三百元，洵屬無據，應予駁回。
五、按租賃關係存續中，租賃物如有修繕之必要，應由出租人負擔者，承租人得定相
    當期限，催告出租人修繕，如出租人於其期限內不為修繕者，承租人得終止契約
    或自行修繕而請求出租人償還其費用或於租金中扣除之，民法第四百三十條定有
    明文。又兩造簽訂租賃契約特別約定事項第六款規定：「租賃物漏雨、自然損壞
    及天災或其他非歸屬於乙方（即被上訴人）之意外災害所致之損害，由乙方負責
    修護，而材料等則由甲方（即上訴人）負擔」等語，依其文意觀之，顯係就前開
    法條所謂「出租人應償還之修繕費用」，加以列舉「修繕費用應由出租人負擔者
    」之範圍並具體約定「應償還之修繕費用」限於材料費部分而言，並非排除該法
    條之適用。換言之，為承租人之被上訴人就系爭廠房因前開約定之事由發生，有
    修繕之必要時，仍應依前開法條之規定，具體說明應行修繕之事項，定期催告上
    訴人修繕，於上訴人不按期修繕或同意其自行修繕時，始得自行修繕並請求上訴
    人給付該部分之材料費甚明（最高法院四十七年台上字第一六六四號判決意旨參
    照）。
  (一)本件系爭廠房漏雨部分，上訴人自承於兩造簽訂契約時有同意被上訴人自行修繕
    ，其餘部分則否認有修繕之必要及接獲被上訴人修繕之催告。其中漏雨部分，被
    上訴人於本院審理中自承僅有估價並無支出此部分之費用（見本院卷第一五五頁
    ），是被上訴人此部分的請求，即無理由。
  (二)被上訴人就其他修繕部分，雖主張以口頭定期催告上訴人修繕，然為上訴人所否
    認，被上訴人並未舉證以實其說，其該部分主張自無足採。
  (三)至被上訴人雖主張日光燈具無法使用，支出修復費用四萬三千零八十二元，材料
    費部分為二萬五千零八十二元；廁所無法使用，支出修復費用二萬一千元部分，
    其中材料費部分為一萬三千五百元，固據證人鄭光榮到庭證稱共修繕馬桶臉盆及
    五、六十組燈具、電線等語，並提出估價單二張請款單一張為證（見原審卷第三
    二、三四、三五頁）；另主張門窗破舊不堪使用，支出修復費用八萬五千元部分
    ，其中材料費部分為四萬八千元，固據證人蔡崇雄到庭證稱修理系爭廠房四周破
    掉的玻璃及沒有玻璃部分等語，並提出估價單一份為證（見原審卷第三○頁），
    然被上訴人既未能舉證證明已定期催告上訴人系爭廠房有修繕必要及上訴人不為
    修繕，不使上訴人有先行確認其請求有無理由之機會，職是，揆諸前開說明，被
    上訴人請求上訴人支付該部分費用，於法尚有未合，亦無理由。
六、如前所述，被上訴人既不得依不完全給付之之法律關係請求上訴人負損害賠償責
    任及依租賃契約之法律關係請求上訴人支付修繕費用，則其被上訴人主張以該部
    分債權，與其應給付之租金債務相抵銷，於法亦有未合，不應准許。從而其請求
    上訴人返還附表編號四至十三所示系爭支票十張一節，自無理由，應予駁回。
七、綜上所述，上訴人抗辯其所交付被上訴人之系爭廠房並無坪數短少之事實，自屬
　　可信，被上訴人主張有坪數短少之事實為不足採。另被上訴人請求上訴人給付系
　　爭廠房之修繕費用，於法亦有未合。從而，被上訴人本於不完全給付及租賃契約
　　之法律關係，請求上訴人賠償一百十四萬零三百元之損害及給付修繕費用二十五
　　萬八千四百八十二元，為無理由，不應准許。被上訴人因此據以主張抵銷六十六
　　萬元之租金後，上訴人尚應給付被上訴人七十三萬八千七百八十二元及其法定遲
　　延利息，並請求上訴人返還系爭支票十張為無理由，應予駁回。其假執行之聲請
　　亦失所附麗，應併予駁回。原審判命上訴人如數給付，並為假執行之宣告，自有
　　未洽。上訴意旨指摘原判決不當，求予廢棄改判，為有理由。自應由本院予以廢
　　棄，改判如主文第二項所示。
八、據上論結，本件上訴為有理由，依民事訴訟法第四百五十條、第七十八條，判決
    如主文。
中　　華　　民　　國　　　　九十一　　　年　　　四　 　 月　　 十八　　 日
                                      臺灣高等法院高雄分院民事第二庭
~B1審判長法官　簡色嬌
~B2　　　法官　曾錦昌
~B3　　　法官　陳真真
右為正本係照原本作成。
不得上訴。
中　　華　　民　　國　　　　九十一　　　年　　　四　　　月　　二十二　　日
~B法院書記官　鄭靜芳
                                                                        Ｈ
